【裁判字號】    97,訴,129
【裁判日期】    970731
【裁判案由】    有關教育事務
【裁判全文】
臺北高等行政法院裁定
                                     97年度訴字第00129號
原      告  甲○○
訴訟代理人  徐嶸文  律師
被      告  國立臺灣體育大學
代  表  人  乙○○（校長）
訴訟代理人  林振煌  律師
上列當事人間因有關教育事務事件，原告提起行政訴訟。本院裁
定如下：
    主  文
原告之訴駁回。
訴訟費用由原告負擔。
    理  由
一、本件原告起訴後，被告國立體育學院合併成立國立臺灣體育
    大學（桃園），由合併後之國立臺灣體育大學（桃園）承受
    被告國立體育學院業務，茲據國立臺灣體育大學（桃園）具
    狀聲明承受訴訟，經核無不合，應予准許。
二、本件原告前係被告學校之副教授，因涉及違反性別平等教育
    法、教師法等事件，經該校教師評審委員會95學年度第1 學
    期第1 次會議決議，依教師法第14條第1 項第6 款規定，自
    96 年8月1 日起不續聘，並報請教育部同意辦理，乃以96年
    2 月8 日體院人字第0960000776號函通知原告自96年8 月1
    日起不續聘( 見本院卷第32頁) 。原告不服被告前開函，依
    行政訴訟法第6 條第1 項後段規定，起訴請求確認原處分（
    即被告上開通知不續聘函）違法，並依同法第7 條規定合併
    請求損害賠償，請求被告應給付原告新台幣150 萬元，及自
    起訴狀繕本送達翌日起至清償日止，按年息5%計算之利息。
三、經查：
    (一)按行政訴訟法第4條第1項規定：人民因中央或地方機關之
      違法行政處分，認為損害其權利或法律上之利益，經依訴
      願法提起訴願而不服其決定者，得向高等行政法院提起撤
      銷訴訟。而此所謂行政處分，依訴願法第3條第1項規定，
      係指中央或地方機關就公法上具體事件所為之決定或其他
      公權力措施，而對外直接發生法律效果之單方行政行為而
      言。
    (二)次按，國立大學教師或兼職之聘任，擔任教職或兼任行政
      職務，係依其聘約內容為之，其所得行使之公權力，性質
      上係公法上契約之效力。其契約關係之成立，本質上仍屬
      雙方間意思表示之合致。是關於聘約內容之事項，無由一
      方基於意思優越之地位，以單方行為形成之可言，自不應
      承認校方有以行政處分形成或改易聘約內容之權限。教師
      法第14條規定教師解聘、停聘或不續聘之事由及應踐行之
      程序，無非聘約之法定內容。校方單方面為解聘、停聘或
      不續聘之行為，關係聘約之形成或改易，其性質非行政處
      分，而為行使終止聘約之權利。若因解聘、停聘或不續聘
      發生爭執，致聘任之公法法律關係成立、不成立或存在、
      不存在不明，應循確認訴訟救濟之( 最高行政法院95年度
      判字第141 號判決參照) 。
    (三)查被告為國立大學，原告經被告聘任為該校之副教授，係
      屬公法上之契約關係，被告以原告之不續聘案，業經教育
      部函核復同意照辦，而以前開函通知原告自96年8月1日起
      不予續聘，為其行使終止雙方聘任契約之意思表示，並非
      行政處分，原告若有爭執，揆諸前揭說明，自應循確認訴
      訟救濟之，亦即應依行政訴訟法第6條第1項規定，提起確
      認行政契約存在之訴或確認行政契約法律關係成立之訴，
      方為正辦。迺原告依上揭法條第1 項後段規定，對被告前
      開通知不續聘函提起確認行政處分違法之訴訟，於法即有
      未洽，且原告早於96年7 月31日申請退休，並經教育部核
      定在案，本院亦無從再行使闡明權，曉諭原告依適法之確
      認訴訟類型而為完足之聲明，依法自應駁回原告之訴。
    (四)又按，行政訴訟法第7 條固規定，提起行政訴訟，得於同
      一程序中，合併請求損害賠償或其他財產上給付，惟此應
      以其提起之行政訴訟合法為前提，始得合併請求。原告所
      提前開確認訴訟既不合法，其依上揭規定合併請求損害賠
      償部分，亦失所附麗，應併予駁回。
四、依行政訴訟法第107 條第1 項第10款、第104 條、民事訴訟
    法第95條、第78條，裁定如主文。
中    華    民    國    97    年     7    月   31     日
                    臺北高等行政法院第二庭
                              審判長法  官  徐瑞晃
                                    法  官  陳金圍
                                    法  官  蕭惠芳
上為正本係照原本作成。
如不服本裁定，應於送達後10日內向本院提出抗告狀（須按他造
人數附繕本）。
中    華    民    國    97    年     7    月   31     日
                                    書記官   李淑貞


司法院資訊處製作；財團法人民間司法改革基金會備份。
